臺灣桃園地方法院民事裁定　　　　　 100年度消債更字第32號
聲　請　人
即　債務人　机蓮芳
代　理　人　吳茂榕律師
上列當事人因消費者債務清理事件，聲請更生，本院裁定如下：
    主  文
債務人机蓮芳自中華民國一百年二月二十四日下午五時起開始更
生程序。
命司法事務官進行本件更生程序。
    理  由
一、按法院開始更生程序之裁定，應載明其年、月、日、時，並
    即時發生效力。次按法院裁定開始更生或清算程序後，得命
    司法事務官，進行更生或清算程序，必要時，得選任律師、
    會計師或其他適當之自然人或法人一人為監督人或管理人。
    消費者債務清理條例第45條第1 項、第16條第1 項分別定有
    明文。
二、本件聲請意旨略以：聲請人前曾於民國95年7 月間依照中華
    民國銀行公會會員辦理消費金融案件無擔保債務協商機制與
    最大債權銀行新竹國際商業銀行成立協商，協商條件為每月
    新台幣（下同）21,020元、80期、利率3.88% 。惟聲請人於
    98年間失業，乃無力繳納協商款項而悔諾，實有不可歸責於
    己之事由。聲請人之無擔保或無優先權債務總額未逾1,200
    萬元，復未經法院裁定開始清算程序或宣告破產，且非聲請
    人主觀惡意，實係客觀上具有上述不可歸責事由存在，爰依
    法聲請更生等語。
三、按消費者債務清理條例立法意旨，乃在幫助陷於經濟上困境
    之債務人，得藉由更生或清算程序，走出經濟困境，避免走
    向絕路，實現憲法所保障之生命權。再按債務人對於金融機
    構因消費借貸、自用住宅借款、信用卡或現金卡契約而負債
    務，其法律關係較單純明確，金融機構並已訂有債務協商機
    制，如能協商成立，債務人或不須依本條例聲請更生或清算
    ，可疏減法院負擔，有效分配司法資源。故為使債務人得自
    主解決其債務，故明定債務人對於金融機構因消費借貸、自
    用住宅借款、信用卡或現金卡契約而負債務之情形，採行協
    商前置主義，本條例第151 條立法意旨足資參照。經查：(一)
    由聲請人提出之任職公司99年7 月至12月薪資明細觀之，聲
    請人於99年平均每月薪資為31,725元（32,000元+32,500 元
    +29,850 元+32,000 元+32,000 元+32,000 元÷6 ＝31,725
    元）。復參酌聲請人所提出之勞工保險被保險人投保資料表
    所載，堪認聲請人每月確有領取薪資，故聲請人每月平均收
    入爰以31,725元為計算基準。(二)聲請人所陳報之每月各項支
    出部分：1.伙食費6,000 元、交通費3,450 元、電話費900
    元：就上開各項支出中，聲請人未提出任何相關單據，尚難
    遽信為真。查行政院主計處公告之99年度最低生活費（以每
    年家庭收支調查，計算出平均每人每月消費支出之60 %為最
    低生活費），臺灣省（含桃園縣）平均每人每月最低生活費
    為9,829 元，此金額雖非可一體適用，然究非不可作為衡量
    維持基本生活所需費用之標準，是聲請人每月平均合理生活
    費應以9,82 9元為適當，逾此數額即不予列計。2.父、母扶
    養費各2,500 元部分：聲請人之父親机清和已於99年12月21
    日死亡之事實，業據聲請人提出全戶戶籍謄本為憑，是關於
    聲請人父親扶養費部分自應剔除。又聲請人主張每月須支付
    母親扶養費2,500 元部分，與以行政院公告之99年度台灣省
    平均每人每月生活之最低生活費9,829 元為標準，聲請人經
    與其他扶養義務人（包含聲請人共計4 人）每月共同分攤後
    ，每月應負擔母親之扶養費2,457 元（9,829 元÷4 ＝2,45
    7 元，元以下四捨五入），差距不大，應屬合理。3.房屋租
    金6,099 元部分：業據聲請人提出房屋租賃契約書附卷為憑
    ，應屬可採。(三)是以，本件聲請人每月平均收入31,725元，
    扣除上開必要生活支出18,428元後（計算式：9,829 元＋2,
    500 元+6,099元），尚餘13,297元，即顯不足以清償上揭原
    協商債務金額每月21,020元。又聲請人雖可繼承父親机清和
    名下之二筆不動產，然該不動產合計僅值136,600 元，且聲
    請人尚應與其他繼承人公同共有，不足以清償聲請人所積欠
    之1,502,470 元債務，此外，聲請人則無其他資產可供清償
    債務，有聲請人所提出之財政部臺灣省北區國稅局財產歸屬
    資料清單在卷可佐。
四、綜上所述，堪認本件聲請人確有不能清償債務之情事，此外
    ，本件又查無聲請人有消費者債務清理條例第6 條第3 項、
    第8 條或第46條各款所定駁回更生聲請之事由存在，則聲請
    人聲請更生，應屬有據，並依首揭規定命司法事務官進行本
    件更生程序，爰裁定如主文。
中    華    民    國   100    年    2     月    21    日
              民事第三庭    法      官  張益銘
上為正本係照原本作成。
本裁定不得抗告。
中    華    民    國   100    年    2     月    21    日
                            書  記  官  郭玉芬